臺灣高等法院民事判決　　　　　　　　　　　　　　　九十二年度訴易字第四五號
　　原　　　告　乙○○
　　訴訟代理人　崔百慶律師
　　　　　　　　王柏棠律師
　　被　　　告　甲○○
　　訴訟代理人　侯正義
右當事人間因侵權行為損害賠償事件，經刑事庭移送，本院於民國九十二年十二月二
十三日言詞辯論終結，判決如下：
    主      文
被告應給付原告新台幣參拾壹萬壹仟柒佰肆拾肆元，及自民國九十二年四月十一日起
，至清償日止，按年息百分之五計算之利息。
原告其餘之訴駁回。
訴訟費用由被告負擔拾分之貳，餘由原告負擔。
    事      實
甲、原告方面：
壹、聲明：
一、被告應給付原告新台幣（下同）一百四十五萬零九百四十六元，及自起訴狀繕本
    算之利息。
貳、陳述略以：
一、被告係三莊金屬有限公司（以下簡稱「三莊公司」）之負責人，平日駕駛該公司
    所有車牌八Ｋ─二五三九號自用小貨車送貨往來公司及住處。民國（下同）九十
    年七月二十三日凌晨零時許，被告駕駛上開自用小貨車自台北市北投區○○○路
    ○段一三八巷內倒車進入中央北路時，應注意倒車時應顯示倒車燈光或手勢後，
    謹慎緩慢後倒，並應注意其他車輛及行人，以免發生碰撞之危險，且依當時情形
    ，並無不能注意之情形，竟疏未注意，貿然由該一三八巷內自東往西方向倒車至
    中央北路四段巷口，適原告騎乘車牌ＥＧＤ─三五一號輕型機車沿上開中央北路
    四段由南往北方向駛至該處，該自小貨車車尾門不慎撞擊原告右側鎖骨及右胸部
    處，致原告受有右側鎖骨閉鎖性骨折、右胸部挫傷等傷害。
二、被告係因駕駛自用小貨車，且駕車不慎，致原告受傷，造成身體及精神上之重大
    損害。核被告之行為，顯構成侵權行為。
三、原告請求之項目及其金額：
１、醫療費用：八一、０四六元。
２、交通費用：九、九００元。
３、看護費用：九０、０００元。
４、喪失工作能力之損失：五十七萬元
５、精神上損害：七十萬元。
、證據：提出損害及相關費用一覽表一件、馬偕紀念醫院甲種診斷證明書影本二件
　　、臺北市政府警察局北投分局九十二年十一月五日北市警投分刑字第０９２６３
　　１０４１００號函影本一件、馬偕紀念醫院醫療費用繳費證明影本十五件、馬偕
　　紀念醫院（淡水）醫療單據影本二十一件、金德中醫診所收據影本二件、簡秀如
　　開立之收據影本一件、各類所得扣繳暨免扣繳憑單影本一件為證。
乙、被告方面：
壹、聲明：
一、請求駁回原告之訴。
貳、陳述略以：
一、否認有駕車撞傷原告之情。
二、原告發生車禍地點是三一八巷。九十年七月二十三日凌晨零時五十分，被告的車
    子是停在北投區○○○路一三八巷口。
三、九十年七月二十三日交通事故談話紀錄表、交通事故補充資料、交通事故調查報
    告、證物採驗紀錄表、證物清單等所記載之原告機車車號並不相同。
四、原告請求之金額不實在。
、證據：提出台北市政府警察局勤務指揮中心受理各類案件紀錄單影本一件、證人
　　倪正雄之訊問筆錄影本一件、道路交通事故調查報告表影本一件、台北市政府警
　　察局交通事故談話紀錄表、道路交通事故補充資料表、現瑒證物清單影本各一件
　　、刑事案件證物採驗紀錄表影本一件、內政部警政署刑事警察局鑑驗通知書影本
　　一件為證。
丙、本院依職權函查原告九十年度健保投保資料、勞保投保資料、九十年度所得稅申
    報資料、及原告九十年七月二十三日所受傷害，對其行動、工作能力影響情形。
    及本件車禍原告騎乘機車之車號，刑事採驗機車之車號等。
    理      由
一、原告主張：被告甲○○係三莊金屬有限公司（下簡稱「三莊公司」）之負責人。
    民國九十年七月二十三日凌晨零時許，被告駕駛三莊公司所有車號8K-2539號自
    小貨車自台北市北投區○○○路○段一三八巷內倒車進入中央北路時，應注意倒
    車時應顯示倒車燈光或手勢後，謹慎緩慢後倒，並應注意其他車輛及行人，以免
    發生碰撞之危險，且依當當時情形，並無不能注意之情形，竟疏未注意，貿然由
    該一三八巷內自東往西方向倒車至中央北路四段巷口，適原告騎乘車牌EGD-351
    號輕型機車沿上開中央北路四段由南往北方向駛至該處，該自小貨車車尾門不慎
    撞擊原告右側鎖骨及右胸部處，致原告受有右側鎖骨閉鎖性骨折、右胸部挫傷等
    傷害。原告依民法第一百八十四條第一項前段、第一百九十一條之二、第一百九
    十三條第一項、第一百九十五條第一項規定，請求被告賠償損害：醫療費：八
    萬一千零四十六元。交通費用：九千九百元。、看護費用：九萬元。喪失
    工作能力損失：五十七萬元。、慰撫金：七十萬元。以上合計一百四十五萬零
    九百四十六元（81046+9900+90000+570000+700000=0000000）及自起訴狀繕本送
    達翌日起算之遲延利息。
    被告對其係三莊公司負責人，車號8K-2539號自小貨車屬三莊公司所有之情不爭
    執，但否認其有駕車撞擊原告之情。辯以：原告係於當日凌晨零時三十二分之前
    一段相當長久之時間，於中央北路四段三一八巷口發生車禍，伊車於當日凌晨零
    時五十分猶停於中央北路四段一三八巷口內，原告係與一輛黑色小轎車肇事，其
    車禍與被告無關等語，被告自無庸負損害賠償之責等語。
二、原告主張其於九十年七月二十三日凌晨零時許，騎乘車牌EGD-351輕機車沿台北
    市○○○路○段由南往北方向駛，途經一三八巷口，適被告駕駛三莊公司所有車
    號8K-2539號自小貨車自台北市北投區○○○路○段一三八巷內倒車進入中央北
    路四段時，因疏未注意，該自小貨車車尾門撞擊原告右側鎖骨及右胸部處，致原
    告受有右側鎖骨閉鎖性骨折、右胸部挫傷等傷害之情，業據其提出馬偕紀念醫院
    診斷明書為證，並有道路交通事故調查報告表所繪現場圖（依該現場圖所示，原
    告機車倒地位置確係一三八巷口）、交通事故談話紀錄表、交通事故補充資料表
    等可稽。另本件車禍經檢察官指揮警方於九十一年二月二十八日測量系爭自小貨
    車車尾與原告騎駛系爭機車時右側鎖骨（即右手臂處）受撞位置高度相當；又警
    方採集自小貨車車尾門綠色烤漆刮片與該機車右前煞車扳手頂端擦痕之外來綠
    色油漆狀物、被害人乙○○騎乘機車所戴安全帽右下方擦痕綠色漆狀物，經送
    內政部警政署刑事警察局鑑驗，該等綠色漆狀物成分均相似，有刑事案件證證物
    採驗紀錄表、台北市政府警察局現場證物清單、照片、內政部警政署刑事警察局
    九十一年三月二十六日刑鑑字第０九一００四０六八一號鑑驗通知書等可稽（見
    本院影印之偵查卷）。又本件交通事故談話紀錄表於原告乙○○陳述欄，就機車
    車號雖載為「ECD-351」、刑事案件證物採驗紀錄表將機車車號載為「EDG-351」
    ，惟經本院函請台北市政府警察局北投分局查明，據復「本件經複查車禍處理之
    交通分隊員警暨鑑仿效識採證人員，案發時所騎機車暨採證機車車號確為EGD-35
    1」，有該局九十二年十一月五日北市警投分刑字第09263104100號可稽。本件與
    原告肇事之車輛若係黑色小轎車，則原告機車之右前煞車扳手頂端及其所戴安全
    帽右下方擦痕自不應沾有與被告之小貨車車尾門相同之綠色漆。是原告主張被告
    倒車時疏未注意撞擊伊，致伊受傷之情堪認為真正。被告辯稱本件原告係於中央
    北路四段三一八巷口與黑色小轎車發生車禍，與伊無關等語，與事實不符，為不
    足採。
三、按因故意或過失不法侵害他人之權利者，負損害賠償責任。又汽車、機車或其他
    非軌道行駛之動力車輛，在使用中加損害於他人者，駕駛人應賠償因此所生之損
    害。民法第一百八十四條第一項前段、第一百九十一條之二定有明文。查被告因
    過失致原告受傷害事實，已如前述，被告自應依上開規定負損害賠償責任。茲審
    酌原告所得請求被告賠償之金額，分述如左：
１、原告請求醫療費八萬一千零四十六元部分：
、原告主張其因本次車禍於馬偕醫院及金德中醫診所之醫療費用共計八萬一千零四
    十六元。
、查原告於九十年七月二十三日車禍受傷後即送馬偕醫院治療，此為原告所不爭執
    ，其主張於九十年十一月二日、九十二年三月十七日赴金德中醫診所治療支出醫
    藥費部分，即難認係因本件車禍支出，其此部分之請求，即不應准許。
、
Ａ、又按傷害保險之保險人，依保險法第一百三十五條準用第一百零三條規，固不得
    代位行使被保險人對於加害人之損害賠償請求權，惟全民健康保險法第八十二條
    規定：「保險對象因汽車交通事故，經全民健康保險提供醫療給付者，全民健康
    保險之保險人，得向強制汽車責任保險之保險人代位請求該項給付。」。全民健
    康保險法為保險法之特別法，依特別法優於普通法之原則，全民健康保險法第八
    十二條應優先於保險法第一百三十五條、第一百零三條之規定而為適用，從而全
    民健康保險之被保險人因汽車交通事，經全民健康保險提供醫療給付者，全民健
    康保險之保險人得向強制汽車責任保險之保險人代位請求該項給。而依強制汽車
    責任保險法第三十條規定，於該範圍內，加害人或強制汽車責任保險之被保險人
    之損害賠償責任即因而解免，全民健康保險被保險人對於加害人之損害賠償請求
    權亦因而喪失。則原告於馬偕醫院治療，其醫療費由健保支付部分，原告亦不得
    請求被告賠償。
Ｂ、查原告於九十年七月二十三日因因本件車禍經送馬偕醫院治療，於同年七月二十
    五日手術骨釘固定除，於九十年七月三十一日出院。後再返診至九十一年五月三
    日共二十次。右側鎖骨骨折已癒合，於九十二年四月十六日手術骨釘拔除。骨釘
    拔除後再返診至九十二年四月二十五日共二次，有馬偕醫院診斷證明書可稽（見
    本院卷第三四頁），其因本次車禍受傷支出之掛號費及醫療費（自費）共一萬一
    千二百一十一元，有馬偕醫院九十二年九月八日馬院醫骨字第九二二六七八號函
    可稽（見本院卷第六五頁）。又原告於九十二年四月十六日拔除
    本件車禍之骨釘後，可以自理生活，不需別人照護，宜休養一星期不工作（見下
    述），則堪認原告於九十二年九月八日以後於馬偕醫院支出之醫療費用與本件車
    禍無關。
、從而原告請求被告賠償醫藥費一萬一千二百一十一元部分為有理由，應予准許；
    原告逾此部分之請求，不應准許。
２、原告請求交通費用九千九百元、看護費用九萬元及喪失勞動能力損失五十七萬元
    部分：
、按不法侵害他人之身體或健康者，對於被害人因此喪失或減少勞動能力，或增加
    生活上之需要時，應負損害賠償責任。
、原告主張因本次車禍支出交通費用九千九百元乙節，為被告否認，原告亦未舉證
    證明，其請求被告賠償交通費九千九百元，即無理由，不應准許。
、
Ａ、原告主張其因本件車禍自九十年七月二十五日到九十年十月二十三日共計九十日
    支出看護費用九萬元（一日一千元*九十日為九萬元），及因傷有二十個月不能
    工作，每月薪資二萬八千五百元計，二十個月損失五十七萬元。
Ｂ、經查原告於九十年七月二十三日因本件車禍受傷，行動不受影響，工作之影響約
    參個月，若是文書工作則不受影響。因受傷約一星期不能自理生活，須賴他人照
    護。九十二年四月十六日拔除骨釘可以自理生活，不需別人照護，宜休養一星期
    不工作，有馬偕醫院上開函可稽。是堪認原告因本次車禍約一星期不能自理生活
    需賴他人生活因而生加生活上之需要。原告稱其為不識字，又其於九十年自全品
    企業所有所得來薪資所得276080元，有財政部台北市國稅局檢附之綜合所得稅未
    核定通知書可按，則原告於車禍發生時應非從事文書工作，其因本件車禍有三個
    月又一星期不能工作。
Ｃ、查原告雖提出簡秀如出具之收據乙紙謂其每日看護費用為一千元，惟為被告所否
    認，原告亦未舉證證明該收據為真正，從而應按基本工資即每日五二八元計算，
    則原告因本件車禍增加生活上之支出為三千六百九十六元（528*7=3696) 。又原
    告於九十年之薪資所得為276080元，則其每月薪資為二千零七元，其因本件車禍
    減少勞動能力之損害為七萬四千七百七十三元[23007*(3+1/4)=74773]。
、從而，原告請求因本件車禍受傷因而增加生活上之支出及減少勞動能力之損害，
    於七萬八千四百六十九元（3696+74773=78469）範圍為有理由，應予准許，逾上
    開部分為無理由，不應准許。
３、原告請求慰撫金七十萬元部分：
、按不法侵害他人之身體、健康、名譽、自由、信用、隱私、貞操，或不法侵害其
    他人格法益而情節重大者，被害人雖非財產上之損害，亦得請求賠償相當之金額
    ，民法第一百九十五條第一項定有明文。
、查原告因本次車禍受有上述傷害，肉體、精神確受極大痛若，本院斟酌原告係小
    學未畢業，不識字，從事食品工作，其經濟能力以前為年收入二十七萬餘元，及
    被告經營三莊公司年收入約五十萬元等一切情狀，認原告請求七十萬元，尚嫌過
    高，應予核減為三十萬元，方屬公允，逾此數額之請求，為無理由。
４、從而，原告因本件車禍所受之損害為三十八萬九千六百八十元（11215+78469+30
    0000=389680）
５、又損害之發生或擴大，被害人與有過失者，法院得減輕賠償金額，或免除之，民
    法第二百十七條第一項定有明文。
    按騎乘輕型機器腳踏車，應領有輕型機器腳踏車執照，此觀道路交通管理處罰條
    例第二十一條規定自明。查本件原告騎乘輕型機器腳踏車未領有駕駛執照，此為
    原告所不爭執（參見本院卷第二七頁），則堪認其就本件車禍之發生與有過失。
    本院斟酌原告係未領有駕駛騎乘輕型機車，被告則係於倒車時未謹慎緩慢後倒並
    注意其他車輛及行人等情，認本件車禍，原告應負十分之二過失責任，被告應負
    十分之八過失責任。從而，本件原告得請求被告賠償之金額為三十一萬一千七百
    四十四元（389680+8/10=311744）。
四、從而，原告依侵權行為法則，請求被告給付三十一萬一千七百四十四元及自九十
    二年四月十一日（起訴狀繕本送達翌日）起至清償日止按年息百分之五計算之遲
    延利息部分為有理由，應予准許，逾上開部分之請求為無理由，應予駁回。
五、本件事證已明，兩造其餘攻擊防禦方法，經核與本判決之結果不生影響，爰不一
    一論述。
六、結論：本件原告之訴，為一部有理由，一部無理由，依民事訴訟法第七十九條、
    判決如主文。
中　　　華　　　民　　　國　　九十三　　年　　　一　　　月　　　六　　　日
                                  民事第十庭
                                      審判長法  官  吳　景　源
                                            法  官  連　正　義
                                            法  官  滕　允　潔
正本係照原本作成。
不得上訴。
中　　　華　　　民　　　國　　九十三　　年　　　一　　　月　　　七　　　日
　　　　　　　　　　　　　　　　　　　　　　書記官  黃　麗　玲
